臺灣臺南地方法院交通事件裁定　　　 　94年度交聲字第239號
移送機關　　交通部公路總局嘉義區監理所麻豆監理站
受處分人
即異議人　　甲○○
上列受處分人因違反道路交通管理處罰條例案件，對於交通部公
路總局嘉義區監理所麻豆監理站94年4月25日所為之裁決處分（
處分案號：麻監裁罰字第裁75-S00000000號）聲明異議，本院裁
定如下：
    主  文
異議駁回。
    理  由
一、聲明異議意旨略以：受處分人即異議人甲○○於民國94年3
    月13日中午12點01分左右，駕駛車牌號碼TI-2070號自用小
    客車停車時，係停放在台南市○○路96號即中央健康保險局
    南區分局之大門前，豈知後來竟遭台南市警察局交通隊警員
    認為該車係在屬禁止臨時停車處所之人行道違規停車，而在
    拍照採證後予以逕行舉發。然而，異議人停車之地點，大約
    只有6平方公尺，而且當中還設置有路燈及金屬欄杆，顯然
    該處所已非人行道。而於上班日時，該處則為機車停放區，
    又因案載違規之日為假日，該棟大樓內並未有員工上班，因
    此異議人雖將上述小客車停放於該機車停放區內，但並未影
    響他人之通行或停車權益，所以區域內之真正人行道，應該
    是該大樓前之走廊，而不異議人停車之位置。況且執勤警員
    並未取締真正影響行人通行，而停放於該大樓走廊之違規車
    輛，且未對於長期佔用交岔路口之流動攤販，以及佔用汽車
    停車格之違規機車駕駛人加以取締，此舉顯有偏差，故異議
    人不服原裁處，而提起本件異議。
二、按汽車駕駛人在禁止臨時停車處所停車者，處新臺幣6百元
    以上1千2百元以下罰鍰；前項情形，交通勤務警察、依法令
    執行交通稽查任務人員或交通助理人員，應責令汽車駕駛人
    將車移置適當處所；如汽車駕駛人不予移置或不在車內時，
    得由該交通勤務警察、依法令執行交通稽查任務人員或交通
    助理人員為之；又所謂「人行道」，係指為專供行人通行之
    騎樓、走廊，及劃設供行人行走之地面道路，與人行天橋及
    人行地下道，道路交通管理處罰條例第56條第1項第1款、第
    2項及第3條第3款分別定有明文。另人行道，不得臨時停車
    ，道路交通安全規則第111條第1項第1款亦規定甚明。再者
    ，汽車駕駛人之行為有有違規停車而駕駛人不在場，或經以
    科學儀器取得違規證據資料，當場不能或不宜攔截製單舉發
    者，得對汽車所有人逕行舉發之；至前項逕行舉發，應記明
    車輛牌照號碼、車型等可資辨明之資料，查明汽車所有人姓
    名或名稱、住址後，製單舉發處罰之，道路交通管理處罰條
    例第7條之2第1項第3款、第6款及第2項亦有明文規定。
三、經查：
    （一）受處分人即異議人甲○○並不否認於94年3月13日中
          午12點01分左右，駕駛車牌號碼TI-2070號自用小客
          車停車時，係停放在台南市○○路96號即中央健康保
          險局南區分局大門前鋪設地磚區域之事實。又上開小
          客車停放時，確係停放在該路段之人行道上一情，除
          有台南市警察局南市警交字第S00000000號舉發違反
          道路交通管理事件通知單、台南市警察局94年3月31
          日南市警交字第0941800655號書函及違規查詢報表各
          1份附卷可參外，並有該警察局94年6月7日南市警交
          字第09450180090號書函所附之本件違規現場採證照
          片兩張在卷足憑。
    （二）其次，詳細觀察卷附之違規現場採證照片內容，則可
          發現受處分人即異議人甲○○所有之前開小客車停放
          在違規地點時，該車駕駛座上已無駕駛人，且車身業
          已完全停置於該路段柏油路面外之鋪設地磚範圍內。
          而就採證照片內之整體環境設施以觀，該鋪設地磚之
          範圍，係屬無遮簷之人行道，而非屬一般車輛行駛之
          道路路面範圍，亦應可認定。又如前述，「人行道」
          ，指為專供行人通行之騎樓、走廊，及劃設供行人行
          走之地面道路，與人行天橋及人行地下道，顯見只要
          是專供行人通行之騎樓、走廊，及劃設供行人行走之
          地面道路等範圍，則均屬道路交通管理處罰條例及道
          路交通安全規則內所稱之「人行道」無疑，而本件異
          議人違規停車之地點，除鋪設有地磚外，而且該地磚
          區域外之一邊並設置有正式之小型車路邊停車格，因
          此該鋪設地磚區域，應不至於讓駕駛人誤認係該路段
          柏油路面之一部分，以致無從判別該範圍內是否屬於
          得以停放小型車之一般路面。何況該鋪設地磚區域，
          經查亦略高於該路段之柏油路面，並且設置有垂直之
          水泥邊緣，一般車輛並非可以毫無阻礙地順利開上該
          區域，故該區域係劃設供行人行走之人行道，應無疑
          問。從而，異議人所辯：該停車處所應為機車停放區
          ，而非屬人行道等語，經核顯與事實不符，而非可採
          。
    （三）再者，該人行道上雖有路燈及欄杆等設施，然該區域
          並未因其上路燈及欄杆等公共設施之設置後，即完全
          阻斷行人通行之空間，又該人行道旁之道路柏油路面
          ，已劃設有清楚、明顯，而用以指示車輛駕駛人停放
          位置與範圍之普通小型車車輛停放線，其目的無非係
          規劃普通小型車應停放於該車輛停放線內，以免妨礙
          人行道之通行，進而提供行人足夠之活動空間，並維
          護人行道上來往行人之安全。此外，本件違規地點之
          鋪設地磚區域前後，雖未與其他人行道直接銜接，然
          由採證照片中，則尚可看出該區域前後經過一小段柏
          油路面後，即銜接屬於一般常見之人行道，而該前後
          短暫之柏油路面，雖係中央健康保險局南區分局為方
          便洽公車輛便於直接行駛至該分局之大門口，而規劃
          設計之車輛出入口，然該出入口柏油路面之設置，經
          核並不至於影響該鋪設地磚區○○○○○道之性質。
          而異議人駕駛小客車停放時，本應尋找其他尚未經人
          使用之停車格空位，並依規定將小客車停放於車輛停
          放線內，而非因貪圖一時便利，即將該小客車停放於
          鋪設有明顯地磚之人行道上，並於事後藉口該鋪設地
          磚範圍有路燈及欄杆等公共設施之設置，而圖免除其
          違規責任。因此，異議人駕駛前開小客車，於上述時
          、地停車時，係在屬於禁止臨時停車處所之人行道上
          停車之違規事實，應可認定。
    （四）又行政行為，非有正當理由，不得為差別待遇，行政
          程序法第6條雖定有明文，而行政機關在非有正當理
          由之情況下作成行政行為時，對該行政行為所規制之
          對象，固不得為差別之待遇，然若行政機關為行政行
          為之對象，其本身係因違法而受規制時，則該對象應
          無主張適用前述「平等原則」之餘地。又交通勤務警
          察或依法令執行交通稽查任務人員舉發違反道路交通
          管理處罰條例所列之違規事實後，經公路主管機關或
          警察機關所為之裁決處罰，本質上為行政處分，係公
          務員基於職務上權力，依法就特定之具體事件所為，
          並具有公法上效果之單方行政行為，原則上本應受上
          開「平等原則」之拘束，然因本件受處分人即異議人
          甲○○於上開時、地，既有在禁止臨時停車處所之人
          行道上停車之違規行為，而已違法在先，故異議人尚
          難僅執執勤警員未對所有之違規車輛或攤販予以舉發
          等事由，而得以據此為免罰之憑藉。從而，異議人前
          開所辯：執勤警員並未對於長期佔用交岔路口之流動
          攤販及佔用汽車停車格之違規機車駕駛人均加以取締
          ，此舉顯有偏差等語，經核尚非可採。另外，本件交
          通違規之裁罰，係原處分機關即交通部公路總局嘉義
          區監理所麻豆監理站根據異議人所有車輛之實際違規
          情節，並依照上述道路交通管理處罰條例之規定，而
          裁處異議人罰鍰新臺幣9百元，於法並非無據，顯見
          該裁處之結果與國家賠償法之相關規定，經核尚屬無
          涉，均附此敘明。
四、綜上所述，受處分人即異議人甲○○於上開時、地駕駛車牌
    號碼TI-2070號自用小客車停車時，係停放在屬禁止臨時停
    車處所之人行道上之違規事實既可認定，則執勤警員依據上
    述道路交通管理處罰條例第7條之2第1項第3款、第6款及第2
    項等規定，對於該交通違規行為予以逕行舉發，而原處分機
    關即交通部公路總局嘉義區監理所麻豆監理站經查證後，據
    此並引用同條例第56條第1項第1款之規定，裁處該小客車之
    所有人即異議人罰鍰新臺幣9百元，於法即無不當。至本件
    異議內容，經核並無理由，故應予以駁回。
五、據上論斷，應依道路交通案件處理辦法第19條，裁定如主文
    。
中　　華　　民　　國　　94　　年 　　8　　月　  15　　日
                  交通法庭    法　官  陳志成
以上正本證明與原本無異。
如不服本裁定應於送達後5日內向本院提出抗告狀（應附繕本）
。
                              書記官  黃瓊蘭
中　　華　　民　　國　　94　　年 　　8　　月　  15　　日
